【裁判字號】    92,家上,32
【裁判日期】    920521
【裁判案由】    履行同居
【裁判全文】
臺灣高等法院高雄分院民事判決  九十二年度家上字第三二號
      上  訴  人  乙○○
      訴訟代理人  蔡敬文律師
      被  上訴人  甲○○
      訴訟代理人  蔡雪苓律師
右當事人間履行同居事件，上訴人對於中華民國九十一年十二月十八日臺灣高雄地方
法院九十一年度婚字第一三六七號第一審判決提起上訴，本院判決如左：
      主      文
上訴駁回。
第二審訴訟費用由上訴人負擔。
      事實及理由
一、上訴人起訴主張：上訴人於民國（下同）八十七年一月二十日與被上訴人結婚，
    未料自九十年八月間起，被上訴人忽反常態，無故離家出走至今未歸。被上訴人
    精神狀況不佳，患有精神官能症，稱上訴人父親意圖對其非禮，屬其虛構幻想。
    爰請求判決：被上訴人應與上訴人同居。
二、被上訴人則以：兩造於八十七年一月二十日成婚，且育有一子年已三歲。婚後與
    上訴人之乙○○之父、母、姊、弟、妹妹及妹夫一大家人同住，詎竟遭公公意圖
    非禮及婆婆與大姑之惡言相向，對被上訴人因子宮外孕開刀後贏弱身子不聞不問
    ，甚至誣指被上訴人偷東西後離開，被上訴人在心灰意冷之下，不願再居於夫家
    ；惟被上訴人雖居於娘家，上訴人仍經常前來找被上訴人，邀被上訴人共同外出
    住宿旅館、用餐等，夫家亦只是希望被上訴人繼續回去做家務，根本無法與上訴
    人真正共營夫妻生活，其所謂同居根本有名無實。被上訴人亦希望雙方能在外共
    組小家庭，夫妻和美共度一生等語，資為抗辯。
三、原審駁回上訴人之訴，上訴人聲明不服，上訴求為判決：(一)原判決廢棄。(二)被上
    訴人應與上訴人同居。被上訴人則請求駁回上訴。
四、兩造不爭執之事實：兩造為夫妻，現婚姻關係存續中，約定之共同住所在戶籍地
    即高雄縣岡山鎮○○路七八巷二四號，被上訴人自九十年八月二十八日離家出走
    至娘家居住，迄未返家，現在台南市就學中。
五、本院判斷：
  (一)查據為兩造媒合之被上訴人二舅蔡錦田在臺灣臺南地方法院證稱伊和上訴人母子
    是朋友，託我做媒，後來我就介紹被上訴人甲○○讓他們認識，他們一見鍾情就
    結婚了，起初他們感情很好，後來發現上訴人有戀母情節，小孩子出生後，也不
    交給被上訴人甲○○照顧，都是由他母親抱走，好像不給甲○○和小孩子見面，
    因為上訴人都和他母親出外做生意，留下被上訴人甲○○在家裡面，被她的公公
    性騷擾，被上訴人和她的公公兩個人在家裡的時候，她的公公以神明說他和被上
    訴人前生是夫妻，應該要發生性關係，而且常常靠近被上訴人甲○○身邊，說一
    些不雅的話，被上訴人因為害怕就躲回房間將門鎖起來，她的公公還是大力的敲
    門，在八十八年二月、三月的時候，我到他們家裡，找他們父母親理論。當時事
    情已經發生了三、四個月。當時上訴人的父母親講了很後悔的話，他的父親當時
    已經承認，說以後不會再發生此事，他的母親說以後她會監督這件事情等語（臺
    灣臺南地方法院九十一年婚字第三三二號卷第二十九頁至第三十一頁）。雖上訴
    人及上訴人母親郭呂厚均否認有上述事實，惟上訴人原是大家庭，家裏除了上訴
    人及其父親是男性外，尚有弟弟及妹夫也是男性，而被上訴人遭性騷擾之事若非
    事實，而係被上訴人另有居心而虛擬，衡情被上訴人大可誣陷係上訴人之弟弟或
    妹夫對其性騷擾，似可不必干冒大不諱誣陷其長輩肇致相處之尬尷，及引發風波
    。再徵以上訴人在上訴狀中表示「被上訴人主張上訴人父親即其公公意圖非禮，
    唯已事過境遷，上訴人父親已道歉並表示不再犯」諸情，足認證人蔡錦田就上訴
    人父親對被上訴人性騷擾事與上訴人父母理論所經歷之事為上述證述為可信，被
    上訴人抗辯上訴人父親於八十七年底對其意圖非禮，應屬可採，上訴人雖提出被
    上訴人曾患有精神官能症就醫診斷證明書，主張被上訴人指遭其公公性騷擾，可
    能係編造的云云，惟被上訴人抗辯遭上訴人父親性騷擾及轉告被上訴人父母之時
    間均在被上訴人就醫之八十六年七月二十四日（見卷附診斷證明書）之前，尚難
    執被上訴人其後就醫有精神官能症情形，而遽認被上訴人指遭上訴人父親性騷擾
    為編造，上訴人上述主張委無可取。
  (二)按翁媳雖係姻親，惟彼此關係宛若父女，仍應謹守翁媳之人倫規範，不可有所僭
    越，做出有違倫常之行為，上訴人父親係被上訴人之公公，應恪遵為人長之分際
    ，詎竟對被上訴人有倫常上不容之上開行舉，任何為人媳者倘遭同此之狀況，客
    觀上足以造成其終日忐忑、寢食難安，不能期待為妻者，仍能泰然返回該處所營
    夫妻圓滿、和諧之生活，若仍責被上訴人返回大家庭與上訴人履行同居義務，不
    僅無助於婚姻完滿，對被上訴人更屬精神虐待。本件被上訴人在訴訟程序中，一
    再表明如上訴人願與伊另組夫妻共同住所，伊樂意配合，上訴人於上訴時原亦表
    示可共組小家庭（本院卷第五頁），惟嗣因欲求勝訴之目的，即翻異前言，表示
    伊仍需在大家庭中照顧父母，且另至外而住將花費不貲為由，拒絕另議共同之住
    所，故被上訴人拒絕與上訴人同居，應認為有正常理由。
六、綜上所述，被上訴人有不能同居之正常理由，上訴人訴請被上訴人履行同居為無
    理由，不應准許。原審為上訴人敗訴之判決，核無違誤上訴意旨求予廢棄，為無
    理由，應予駁回。
七、據上論結，本件上訴為無理由，依民事訴訟法第四百四十九條第一項、第七十八
    條，判決如主文。
中    華    民    國        九十二      年      五      月    二十一    日
                                      臺灣高等法院高雄分院民事第六庭
~B1審判長法官  許明進
~B2法      官  謝肅珍
~B3法      官  張明振
右為正本係照原本作成。
如對本判決上訴，須於判決送達後二十日內向本院提出上訴狀，其未表明上訴理由者
，應於上訴後二十日內向本院提出上訴理由書（均須按他造當事人之人數附繕本）。
上訴時應提出委任律師或具有律師資格之人之委任狀，並依附註條文規定辦理。
中    華    民    國        九十二      年      五      月    二十三    日
~B法院書記官  呂素珍
附註：
民事訴訟法第四百六十六條之一：
對於第二審判決上訴，上訴人應委任律師為訴訟代理人，但上訴人或其法定代理人具
有律師資格者，不在此限。
上訴人之配偶、三親等內之血親、二親等內之姻親，或上訴人為法人、中央或地方機
關時，其所屬專任人員具有律師資格並經法院認為適當者，亦得為第三審訴訟代理人
。
第一項但書及第二項情形，應於提起上訴或委任時釋明之。
                                                                        Ｈ


司法院資訊處製作；財團法人民間司法改革基金會備份。
